【裁判字號】    98,勞簡上,6
【裁判日期】    990121
【裁判案由】    給付資遣費
【裁判全文】
臺灣彰化地方法院民事判決              98年度勞簡上字第6號
上  訴  人  乙○○
被  上訴人  強固保全股份有限公司
法定代理人  甲○○
訴訟代理人  楊錫楨律師
複  代理人  張淑惠
上列當事人間請求給付資遣費事件，上訴人對於中華民國98年7
月9 日本院員林簡易庭97年度員勞簡字第7 號第一審判決提起上
訴，本院於民國99年1 月7 日言詞辯論終結，判決如下：
    主      文
上訴駁回。
第二審訴訟費用由上訴人負擔。
    事實及理由
一、上訴人起訴主張：
（一）其於民國（下同）90年8 月27日起任職於被上訴人強固保
      全股份有限公司（下稱強固公司），擔任保全工作，薪資
      每月新臺幣（下同）22,080元。詎上訴人於97年8 月1 日
      凌晨5 時餘在訴外人加興企業股份有限公司（下稱加興公
      司）執勤時，因身體不適，坐著休息，為加興公司副總向
      被上訴人反應後，同年月3 日上訴人休假完畢欲回加興公
      司值班時，被上訴人已另行指派施長民值班，並向上訴人
      表示不用再來上班，經於同年月3 日向被上訴人公司彰化
      營業處課長柯世鏞詢問，並於8 月4 日至被上訴人公司彰
      化營業處向柯課長查明，獲柯課長告知被上訴人要將上訴
      人調至彰化縣政府附近執勤，須待翌日下午2 至3 時再通
      知上訴人。惟至8 月5 日下午3 時餘，上訴人均未接獲被
      上訴人公司之通知，遂於當日下午4 時左右電詢柯課長何
      時可以上班，柯課長即答覆上訴人稱上訴人年齡過高，不
      適合至彰化縣政府附近執勤，並要求上訴人回被上訴人公
      司辦理離職手續，嗣於同日晚上8 時餘，上訴人以電話詢
      問被上訴人公司彰化營業處經理吳淑惠，吳經理亦要上訴
      人辦理離職手續，是被上訴人乃未經預告而將上訴人解僱
      ，又不給付預告期間工資及資遣費予上訴人，顯違反勞動
      契約，上訴人已於98年4 月14日以存證信函向被上訴人終
      止勞動契約，被上訴人依法即應給付預告期間工資及資遣
      費予上訴人。茲因上訴人任職於被上訴人公司6 年又11個
      月，預告期間為30日，且平均工資為22,080元，故被上訴
      人即應給付上訴人預告期間工資22,080元及資遣費152,72
      0 元（22,080×6+22,080×11/12 ＝152,720 ）。另被上
      訴人亦積欠97年7 月份之薪資27,176元，未給付上訴人。
      爰提起本訴，聲明求為判決：被上訴人應給付上訴人201,
      976 元，及自起訴狀繕本送達翌日起至清償日止，按年息
      5 ％計算之利息。
（二）上訴人於本院補稱：
    1.原審以證人施長民之證詞認定被上訴人公司並未要求上訴
      人離職，然證人施長民係任職於被上訴人公司，基於生計
      利害關係，難期證人施長民能據實陳述，而不附和被上訴
      人之意思陳述。
    2.上訴人提出之勞資爭議協調會會議記錄，係源於上訴人於
      97年8 月6 日提出之申請，且因被上訴人於97年8 月5 日
      在電話中要求上訴人辦理離職手續，上訴人才會於申請書
      上要求給付資遣費。又兩造會同開會日期係97年8 月19日
      ，當時上訴人業已受領被上訴人於97年8 月11日寄發終止
      勞動契約之存證信函，並於會議中陳稱遭受離職要求一情
      ，不能僅因紀錄者節錄上訴人於上開會議中所為之陳述，
      即認為被上訴人無於97年8 月5 日於電話中要求上訴人辦
      理離職手續一事。
    3.證人吳淑惠證述：上訴人於97年8 月1 日、2 日有打電話
      詢問工作一事，惟97年8 月1 日、2 日上訴人係輪休假中
      ，有證人施長民之供述可佐，該二日上訴人自不可能去電
      被上訴人服務處，而與證人吳淑惠有所電話聯繫及談論工
      作一事。證人吳淑惠雖另證稱：被上訴人有要將上訴人派
      任至另一個哨點等語；被上訴人亦於原審陳稱：有彰化世
      貿中心大樓、中華電信公司、及大村津津食品股份有限公
      司等三個單位可供上訴人選擇等語，然均未見被上訴人舉
      證以實其說，且被上訴人係於上訴人提出勞資爭議協調申
      請書後，才表明願意透過協商同意安排上訴人至其他駐點
      工作，足見上訴人原駐點之工作勤務由被上訴人指派證人
      施長民代替後，被上訴人並無指派新駐點讓上訴人服勤，
      且逕以無適當之工作於97年8 月5 日上訴人以電話詢問新
      工作駐點時，要求上訴人辦理離職。
    4.證人吳淑惠亦結證上訴人有與證人對話，內容為：「…上
      訴人告訴我說柯課長告訴他說那個新點之客戶認為他不適
      合，課長要他暫時辭職，我說我會再幫你調點，…」，足
      徵被上訴人欲調派上訴人至彰化縣政府上班不成，率以解
      僱上訴人，而非上訴人有曠職情形。
    5.證人賴住盛及蘇春生於原審之證詞可知，上訴人確有與人
      以電話談及上訴人之工作，且電話另一端之人要求上訴人
      離職，此乃證人賴住盛、蘇春生於現場所為之聽聞，並非
      傳聞。又上訴人年紀已大，並已任職被上訴人公司近7年
      ，希望於被上訴人公司任職到退休，故於當日電話中聽聞
      吳經理僅因彰化縣政府附近之駐點不適合上訴人任職，即
      要求上訴人離職，上訴人始感到意外，並對著電話重複說
      出：「要我辦離職嗎？要我辦離職嗎？」等語。
    6.綜上所陳，被上訴人僅因原欲派任上訴人前往之彰化縣政
      府附近新駐點，因其委任人認上訴人年紀過大不適合，即
      惡意解僱上訴人，待上訴人於97年8 月6 日向彰化縣政府
      提出勞資爭議協調之申請，請求被上訴人給付資遣費後，
      被上訴人始於97年8 月19日勞資爭議協調會中表明，願透
      過協商同意安排上訴人至其他駐點工作，顯見被上訴人於
      原審辯稱於97年8 月1 日至3 日，有與上訴人協調安排工
      作地點及上訴人自97年8 月4 日起連續曠工三日等情，均
      為臨訟杜撰之詞。原審為上訴人部分敗訴之判決，認事用
      法已有違誤。
二、被上訴人抗辯：
（一）上訴人於97年7 月底在駐點之加興公司執勤時睡覺，經加
      興公司反應、求為適當之處置，被上訴人始欲將上訴人調
      至彰化縣政府附近之駐點服務，但因上訴人資格不符而未
      果，嗣被上訴人於97年8 月1 日至8 月3 日期間，則與上
      訴人協調安排其工作之地點。豈料，上訴人自97年8 月4
      日起，即未至被上訴人公司彰化營業處與被上訴人協調工
      作地點上班，經聯絡後，既未回電，亦未請假，而連續曠
      職3 日。被上訴人乃依契約約書第21條及勞動基準法第12
      條第1 項第6 款「無正當理由繼續曠工3 日」之規定，於
      97 年8月11日以存證信函通知上訴人終止兩造間之勞動契
      約。據此可知，被上訴人並未要求上訴人辦理離職，係因
      上訴人繼續曠工3 日，而將上訴人解僱，依勞動基準法第
      18條第1 款規定，上訴人自無請求被上訴人給付預告工資
      及資遣費之權利。又被上訴人依法解僱上訴人，並無違反
      勞動契約或勞工法令。且依兩造所簽訂之特定性定期契約
      書第23條第2 項約定，被上訴人須俟上訴人完成離職手續
      ，將個人制服、裝備等相關費用清償後，始能請求以現金
      發放97年7 月份之薪資27,176元，故被上訴人未給付上訴
      人97年7 月份薪資亦無不依勞動契約給付工作報酬之情事
      。
（二）再者，上訴人於97年8月6日係向彰化縣政府申請勞資爭議
      協調，並非勞資爭議處理法所定之調解或仲裁，且其請求
      事項為要求資遣費。而被上訴人係在不知上訴人已申請勞
      資爭議協調之下，於97年8 月11日以上訴人繼續曠工3 日
      為由，寄發存證信函終止兩造間之勞動契約，並非基於上
      訴人所為勞資爭議協調之申請，而終止勞動契約。另上訴
      人申請勞資爭議協調，僅在申請書上案情說明欄上記載「
      要求資遣費」，其餘爭議內容並未說明，顯非完備之申請
      書，亦無從據以計算調解期間。因此，被上訴人所為之終
      止勞動契約，並無勞資爭議處理法第7 條所定：「勞資爭
      議在調解或仲裁期間，資方不得因該勞資爭議事件而歇業
      、停工、終止勞動契約或為其他不利於勞工行為」之適用
      。求為判決駁回上訴人之訴，如受不利益判決，願供擔保
      聲請宣告免為假執行。
（三）被上訴人於本院補稱：
    1.被上訴人並無要求上訴人離職之事實，業經原審證人施長
      民證述屬實，且依上訴人與施長民之錄音對話內容可知，
      被上訴人並非將上訴人解雇，而係被上訴人公司叫上訴人
      不要去加興公司上班。另上訴人在原審所傳訊之證人賴住
      盛及蘇春生，其等證詞經原審評價之結果，認為證述彼此
      互異，已屬可疑，無從斷定談話之對方要求上訴人辦理離
      職甚明，且前揭2 名證人所述係聽聞自上訴人而來，並非
      親聞被上訴人公司彰化營業處經理之所言。故上訴人主張
      被上訴人彰化營業處課長或經理有於97年8 月5 日要求上
      訴人辦理離職手續，而未經預告，將上訴人解雇等語，不
      足採信，被上訴人不給付預告期間工資及資遣費給上訴人
      ，無違反勞動契約可言。
    2.被上訴人於97年8 月11日以存證信函通知上訴人，終止兩
      造之勞動契約，係以上訴人自97 年8 月4 日起連續曠職3
      日為依據，乃符合勞動基準法第12條第1 項第6 款規定，
      亦無違反勞動契約；有關上訴人未領之薪資，被上訴人亦
      發存證信函及以電話通知其領取，是被上訴人並無不依勞
      動契約給付工作報酬或違反勞動契約之情事。上訴人以被
      上訴人未經預告而將上訴人解雇，又不給付預告期間工資
      及資遣費為由，主張被上訴人違反勞動契約，於98年4 月
      14日以存證信函向被上訴人終止勞動契約，顯屬於法無據
      ，要不生終止勞動契約之效力。
    3.原審證人施長民係與上訴人同時派駐在加興公司執勤，非
      如上訴人所述係由被上訴人另行指派證人施長民代上訴人
      值班；且證人施長民之證詞，與原審所附之加興公司97年
      7 月31日通知書內容、上訴人所側錄與證人施長民對話錄
      音之勘驗筆錄內容相符，故無上訴人所指之證人施長民係
      附和上訴人而為證述之情事。
    4.彰化縣勞資關係協進會97年8 月19日勞資爭執協調會會議
      紀錄，並無上訴人提及被上訴人彰化營業處課長或經理有
      於97年8月5日要求上訴人離職之相關記載，且對於上情，
      上訴人迄今無法舉證，故無法認定被上訴人有於97年8月5
      日要求上訴人離職。
    5.97年8 月1 、2 日上訴人有打電話給證人吳淑惠詢問工作
      一事，業經證人吳淑惠證述在卷，雖該時間係上訴人休假
      之時間，但上訴人利用休假時間，電詢被上訴人協調調點
      之事宜，尚無違經驗法則，原審採信其證詞，應屬合理；
      另由證人吳淑惠所證稱：「…原告告訴我說柯課長告訴他
      說那個新點之客戶認為他不適合，課長要他暫時辭職，我
      說我會再幫你調點。」等語可知，證人吳淑惠所為上述柯
      課長與上訴人之對話內容，係聽聞自上訴人之說法，而非
      親聞自柯世鏞課長之說法，上訴人認為證人吳淑惠上開證
      詞可資證明係被上訴人要其離職，應有錯誤解讀之處。
    6.上訴人在98年10月6 日辦理離職手續的時候，被上訴人交
      付予上訴人之離職會簽單資料記載97年8 月5 日，是因為
      被上訴人沿用之前的內部資料，認為上訴人於97 年8 月4
      日就無故未上班，認定97年8 月5 日上訴人已經離職，但
      是因為沒有對外為意思表示，被上訴人最後才會以97 年8
      月11日的存證信函正式對上訴人表示終止勞動契約的意思
      表示。
三、原審審酌兩造提出之攻擊防禦方法後，判決被上訴人應給付
    上訴人27,716元，及自97年10月18日起至清償日止，按年息
    百分之五計算之利息，其餘之訴駁回。上訴人就其敗訴部分
    不服提起上訴，於本院聲明：（一）原判決不利於上訴人之
    部分廢棄。（二）上開廢棄部分，被上訴人應再給付上訴人
    174,800 元及自起訴狀繕本送達翌日起按年息百分之5 計算
    之利息。（三）第一、二審訴訟費用由被上訴人負擔。被上
    訴人則於本院答辯聲明：（一）上訴駁回。（二）第一、二
    審訴訟費用由上訴人負擔。
四、兩造不爭執事項：
（一）上訴人於90年8 月27日起任職被上訴人公司，擔任保全工
      作。
（二）上訴人係選擇勞工保險退休新制，上訴人離職前之平均工
      資為每月22,080元。
五、得心證之理由：
（一）本件上訴人主張被上訴人強固公司彰化營業處經理吳淑惠
      、課長柯世鏞於97年8 月5 日分別於電話中要求上訴人辦
      理離職手續，被上訴人無正當理由未經預告即終止兩造間
      之勞動契約，依法應給付預告期間工資及資遣費予上訴人
      ，爰依勞動基準法第16、17條之規定請求被上訴人給付預
      告期間工資22,080元及資遣費152,720 元；被上訴人則以
      前揭情詞等語置辯，是本件之爭點乃在於：(1)97 年8 月5
      日被上訴人強固公司彰化營業處經理吳淑惠、課長柯世鏞
      是否要求上訴人離職，且未經預告而將上訴人解僱？(2)被
      上訴人以上訴人自97年8 月4 日起連續3 日曠工為由終止
      兩造間之勞動契約是否有理由？
（二）經查，上訴人於97年7 月底於加興公司執勤時，確有不當
      之行為，並經加興公司通知被上訴人應為適當之處置，有
      加興公司通知書1 紙為證（見原審卷第34頁），堪認屬實
      。又97年7 月間與上訴人一同擔任加興公司保全工作之證
      人施長民，於原審到庭證稱：「（問：強固公司是否有安
      排上訴人調到其他的點？）公司有安排上訴人到其他的點
      ，但是上訴人沒有去。」、「（問：強固公司有要求上訴
      人寫辭職？）沒有，有要安排工作給上訴人」等語（見原
      審卷第64頁）；核與上訴人所提出之其與施長民對話之錄
      音內容，證人施長民稱：「…是加興不要用你，由加興直
      接對廠長講，強固保全股份有限公司並沒有將你解僱」等
      語相符（見原審卷第96頁）；並經上訴人於原審時自承「
      對錄音內容沒有意見，雖然是加興不要用我，但是公司要
      將我調單位」等語在卷（見原審卷第96頁），是被上訴人
      所稱：被上訴人係因遭加興公司要求對上訴人為適當之處
      置，始要上訴人不要去加興公司上班，並無要求上訴人離
      職之情形，應為可採。證人施長民與上訴人並無仇隙，應
      無甘冒偽證罪處罰之風險，而特意為虛偽證述之可能；再
      上訴人就證人施長民之證詞何以並無足採，始終未能提出
      相關資料佐證，故尚難僅憑證人施長民具有被上訴人公司
      員工之身分，即否定其證言之可信性。
（三）次查，證人對於待證事實之陳述，如非親自在場聞見，而
      係耳聞於他人之轉述或告知，亦即所謂傳聞證據者，此項
      證詞缺乏證據力，尚難輕易採信（最高法院91年度臺上字
      第1521 號 判決參照）。上訴人固提出證人蘇春生、賴住
      盛原審所為之證言為據，惟該2 名證人均陳稱係聽聞自上
      訴人之單方電話通話內容，而為證述（見原審卷第79、80
      頁），且證人蘇春生更證稱：是待上訴人通話完畢後，才
      與賴住盛同時問上訴人發生什麼事等語（見原審卷第80頁
      ），顯見證人賴住盛、蘇春生所為之證述均非直接親聞自
      上訴人之通話對象即被上訴人公司之經理吳淑惠。而證人
      即被上訴人公司彰化營業處經理吳淑惠於原審證稱：「…
      上訴人告訴我說柯課長告訴他說那個新點之客戶認為他不
      適合，課長要他暫時辭職，我說我會再幫你調點，…」等
      語（見原審卷第62、63頁），亦僅係轉述上訴人之說詞，
      故無法認定被上訴人當時確有要求上訴人辦理離職手續之
      意思表示甚顯。是上訴人主張被上訴人於97年8 月5 日要
      求上訴人辦理離職手續，未經預告而將上訴人解僱一事，
      尚乏所據，而無可採，其嗣後以此為由，於98年4 月14日
      ，以存證信函向被上訴人終止勞動契約，亦屬於法無據，
      不生合法終止之效力，上訴人依此請求被上訴人給付預告
      期間工資22,080元及資遣費152,720 元均無理由。
（四）再查，上訴人雖主張彰化縣勞資關係協進會97年8 月19日
      勞資爭執協調會會議紀錄，漏未記載上訴人提及之「被上
      訴人公司彰化營業處課長或經理有於97年8 月5 日要求上
      訴人離職」等情，以致影響原審之認定云云，惟被上訴人
      公司何人、何時、何地、何因要求上訴人離職，上訴人迄
      今均未能舉證證明；且前揭會議紀錄之記載僅係上訴人之
      單方陳述，故縱使確有漏未記載之情形，對於本件上訴人
      究竟有無遭受離職要求之事實，乃不生認定上之影響。另
      上訴人於98年10月6 日辦理離職手續時，被上訴人出具予
      上訴人之離職會簽單資料雖記載為97年8 月5 日（見本院
      卷第46頁），然應係被上訴人沿用公司之內部資料，認定
      上訴人97年8 月4 日起無故未上班，故而97年8 月5 日即
      屬離職所致，未能以之與被上訴人97年8 月11日對外為意
      思表示的存證信函（見原審卷第21頁）相提並論無訛，附
      此敘明。
（五）按勞工無正當理由繼續曠工3 日者，雇主得不經預告終止
      契約；依勞動基準法第12條或第15條規定終止勞動契約者
      ，勞工不得向雇主請求加發預告期間工資及資遣費。勞動
      基準法第12條第1 項第6 款、第18條定有明文。本件被上
      訴人無於97年8 月5 日或其他時間要求上訴人辦理離職手
      續一情，已詳述如前；而上訴人對其自97年8 月4 日起未
      至被上訴人公司上班一事並不爭執；且上訴人復未能舉證
      證明於97年8 月4 日起不能到職之正當理由，即屬無正當
      理由繼續曠工3 日以上，被上訴人以上開事由為由，終止
      兩造間之勞動契約，乃屬有據，上訴人不得向被上訴人請
      求加發預告期間之工資及資遣費。
六、綜上所述，上訴人依勞動基準法第16條第3 項、第17條之規
    定，請求被上訴人給付預告期間工資22,080元及資遣費152,
    720元，合計174,800元，難謂正當，不應准許。原審就此部
    分為上訴人敗訴之判決，並無不合。上訴意旨指摘原判決不
    當，求予廢棄改判，為無理由，應予駁回。
七、本件事證已臻明確，兩造其餘攻擊防禦方法及舉證，對判決
    之結果已不生影響，即無一一論述必要，附此敘明。
八、據上論結，本件上訴為無理由，爰依民事訴訟法第436條之1
    第3 項、第463 條、第449 條第1 項、第78條，判決如主文
    。
中    華    民    國    99    年    1     月    21    日
                民事第三庭      審判長法  官  羅培昌
                                      法  官  洪榮謙
                                      法  官  林秉暉
以上正本係照原本作成。
本判決不得上訴。
中    華    民    國    99    年    1     月    21    日
                                      書記官  廖春慧

司法院資訊處製作；財團法人民間司法改革基金會備份。
